【裁判字號】    97,交抗,275
【裁判日期】    970610
【裁判案由】    聲明異議
【裁判全文】
臺灣高等法院高雄分院刑事裁定         97年度交抗字第275號
抗  告  人
即異議人（
受處分人）  甲○○
上列抗告人因違反道路交通管理處罰條例聲明異議案件，不服臺
灣高雄地方法院中華民國97年4 月17日裁定（97年度交聲字第18
號），提起抗告，本院裁定如下：
    主  文
原裁定撤銷，發回台灣高雄地方法院。
    理  由
一、交通部公路總局高雄區監理所96年12月5 日高監營裁字裁80
    -BO0000000裁決意旨略以：受處分人於96年10月13日17時30
    分許，駕駛XC6-269 號重型機車，行經高雄市○○路與林森
    路，有燈光號誌管制之交岔路口闖紅燈，依道路交通管理處
    罰條例第53條第1 項、第63條第1 項第3 款之規定，裁處罰
    鍰新臺幣（下同）1,800元，並記違規點數3 點。
二、異議及抗告意旨略以：受處分人即異議人於96年10月13日17
    時30分許，駕駛XC6-269 號重型機車，行經高雄市○○路與
    林森路，有燈光號並無闖紅燈左轉之違規行為，是跟隨在異
    議人後方之車牌號碼ZLE-573 號機車闖紅燈，員警順道舉發
    異議人，原處分機關未予詳查即遽為裁決，原審法院不察，
    駁回異議，爰依法抗告等語。
三、原裁定意旨略以：(一)異議人即受處分人於96年10月13日17時
    30分許，駕駛車牌號碼XC6-269 號重型機車，沿成功路北向
    南行至該路與林森路交岔路口處時，舉發員警黃文田站在林
    森路上，目睹林森路方向燈光號誌已轉為綠燈，而成功路方
    向燈光號誌則轉為紅燈，異議人直接從成功路左轉，始為警
    攔停舉發等情，業據證人即舉發員警黃文田於原審法院調查
    時證述在卷。(二)有無闖紅燈之違規行為而言，單憑執勤者之
    目擊即可確定，且稍縱即逝，非每件違規行為均須以照相舉
    發，始可認定，縱無照片為證，亦無法逕認異議人無違規之
    行為。蓋證人黃文田身為警員，受有相當之執勤訓練，並無
    任何事證足以證明證人黃文田證詞係屬虛偽，亦無證據證明
    其有捏造事實、違法取締之情事，則其本於維護交通秩序、
    安全職責所為之舉發證據，自可採信，故異議人此部分之辯
    詞，無法為其有利之認定。駁回異議之聲明。
四、本院查：原審裁定固非無見，惟(一)依原審卷附略圖及照片顯
    示，本件行為地點係丁字型之交岔路口，異議人即受處分人
    係循成功路北向南行至與林森路交岔路口左轉東行。警員則
    係在距該路口140 公尺處之林森路南側路邊取締之。在此情
    境下，能否目睹逾140 公尺遠處之異議人即受處分人之行車
    狀況，其執行勤務是否正確而無偏差，難謂全無可議之處。
    (二)依裁決書所載取締違規時刻係96年10月13日17時30分許，
    此際正是下班時段，上揭時地正值交通流量頻繁雜亂。證人
    黃文田身為警員，為民褓姆，肩負維護社會治安之重責大任
    ，值此情境，首要之急，豈不先疏導該交岔路口交通秩序，
    以維持社會治安，其為達成此任務，竟不在該交岔路口中心
    指揮交通，疏導來往車輛順利通行，使心存僥倖之行車者不
    必違規也不敢違規，最起碼也應站立於號誌燈下方或附近，
    便於疏導及稽查，其不此之務，卻站立遠離交岔路口140 公
    尺以上之處所，任令交通雜亂情狀於不顧，守株待兔，一俟
    車輛超過號誌燈抵達遠處，即出而攔車指摘舉發，豈非蓄意
    利用此自然之陷阱製造違規數量，以利其不勞而獲，旨在求
    取虛偽之績效，敷陳太平，塑造社會治安之假象，終致引發
    民怨，其執法之心態即有可議，難保不為業績而濫事舉發交
    差。原審僅憑黃文田警員所述在140 公尺外之目視舉發，遽
    認定行車之人確闖紅燈違規之行為，而駁回異議，非無可議
    ，抗告人否認闖紅燈違規，抗告人之抗告尚非全無理由，應
    由本院將原裁定撤銷，發回原審詳細查證再為適法之裁定，
    期臻妥適。
據上論斷，應依道路交通案件處理辦法第26條，刑事訴訟法第41
3 條前段，裁定如主文。
中    華    民    國    97    年    6     月    10    日
                  刑事第二庭  審判長法  官  林正雄
                                    法  官  黃壽燕
                                    法  官  陳啟造
以上正本證明與原本無異。
不得再抗告。
中    華    民    國    97    年    6     月    10    日
                                    書記官  彭筱瑗


司法院資訊處製作；財團法人民間司法改革基金會備份。
